臺灣臺北地方法院民事判決　九十年度訴字第五七六一號
　　原　　　告　丙○○
　　被　　　告　乙○○
　　被　　　告　甲○○
右當事人間確認買賣關係不存在事件，本院判決如左：
    主    文
原告之訴駁回。
訴訟費用由原告負擔。
    事    實
甲、原告方面：
  壹、聲明：
    一、先位聲明：
      (一)確認兩造於民國八十九年十月二十日所立專利讓與合約不存在。
      (二)被告乙○○應向經濟部智慧財產局撤回有關第00000000號「運動及
        滑輪兩用鞋構造」專利申請案。
    二、備位聲明：
      (一)被告乙○○應就其投資設立鉅豐公司，就「運動及滑輪兩用鞋構造」發明專
        利部分之淨收益之百分之十分配與原告。
      (二)被告應與原告就第一項發明專利，在台灣地區內得使用、製造銷售相關產品
        之權利範圍立授權合約。
  貳、陳述：
    一、八十九年十月二十日，兩造就「運動及滑輪兩用鞋構造之發明」簽訂專利讓
        與合約（契約書內容併包括原告在大陸聯隆鞋廠之設備及生財器具之買賣，
        該契約書包括二個契約係各自獨立），此部分價金為新台幣（下同）四百萬
        元。嗣被告乙○○拒絕依上開契約書第三條第二項第三款「乙方（即被告乙
        ○○）擬投資設立公司，以製造、銷售本發明專利之相關產品，乙方同意於
        該公司開始營運之年度起，於扣除公司所有費用及各項稅捐後，按公司就有
        關本發明專利部分之淨收益之百分之十分配予甲方（即原告）」約定，將所
        投資之公司淨收益之百分之十分配予原告，被告二人更拒絕依上開契約書第
        五條第一項「乙丙（丙方即被告甲○○）雙方同意於簽訂本合約後，另訂授
        權合約，以決定甲方於台灣地區內，得使用本發明專利以製造銷售相關產品
        之權限及範圍，授權對象僅限於甲方」，與原告簽立上揭「授權合約」，應
        係債務不履行，依法應負給付遲延責任。
    二、被告不履約後，原告以台北郵局北管局六八支局第０二七二八號存證信函通
        知被告於函到七日內迅即與原告訂授權合約，詎被告不理，原告另以該支局
        第三０二一號存證信函告知被告略以：「(一)被告應就另訂授權書應負遲延責
        任；(二)該另訂授權合約，係契約當事人簽訂該契約時，主要內容之一，若相
        對人未以之為內容，則本人不可能與伊等立讓與合約」。惟被告仍拒與原告
        簽立「授權合約」，依民法第二百五十四條規定，原告自得解除契約。原告
        業以上開存證信函定期催告解約，另原告於九十年十二月十日當庭再向被告
        表示解除該契約，則兩造所訂專利讓與合約已然不存在，被告乙○○應負回
        復原狀之義務（民法第二百五十九條），自應撤回其向經濟部智慧財產局申
        請之「運動及滑輪兩用鞋構造」第00000000號專利申請，故為先位
        第一項之聲明。
    三、退步言之，若認定兩造所訂專利讓與合約仍係有效，則被告二人應履行合約
        第三條第二項第三款及第五條第一項之契約內容，即被告乙○○應就伊設立
        公司即鉅豐公司之淨收益之百分之十給付原告，被告二人並應即與原告簽立
        「授權合約」，俾原告得在台灣地區製售該專利產品。為此訴請判決如備位
        聲明。
    四、對被告抗辯之陳述：
      (一)被告乙○○迭以兩造關於契約書中在大陸聯隆鞋廠部分之買賣與專利讓與部
        分混淆，企圖拖延訴訟。蓋該二買賣標的，雖立在同一契約書，惟互不相涉
        。何況聯隆鞋廠部分，已因雙方讓與合意及交付而發生效力（此部分被告乙
        ○○尚積欠價金六百萬元未付原告，現經原告訴求給付價金審理中），應予
        陳明者，係被告乙○○目的，在僅付部分價金企圖得原告上開專利權及聯隆
        鞋廠之所有權。
      (二)被告乙○○主張伊未履行專利申請權買賣契約第五條第一項中「另訂授權合
        約」僅具宣示性質之意願表示，惟雙方訂約時，原告即對被告表示，若未訂
        立該另訂授權合約條款，原告即拒絕出售該專利申請權，足證該約定乃系爭
        專利讓與合約得以成立之基礎，應係契約主要目的之一，本件起訴後被告改
        辯稱該約定不足發生任何法律上之拘束力，令人莫名。另被告辯稱該條款不
        具強制性，因未硬性規定「乙丙雙方應另訂授權合約：：：」，惟該條款係
        約定「：：：另訂授權合約，以決定甲方台灣地區，得使用本發明專利：：
        ：」。依契約解釋該「另訂授權合約」自係「應另訂授權合約」，此為法律
        常識，至該句「得使用本發明專利：：：」，只是說明訂授權合約後之說明
        ，詎被告張冠李戴。又依被告所提出之七十八年台上字第一二七七號判決要
        旨內容觀之，「其他因遲延而不能達契約目的之給付遲延，亦得因給付遲延
        而依法解約，並非僅因契約要素之給付遲延」。
      (三)被告辯稱系爭合約第三條第二項約定係有關聯隆鞋廠之設備及財產買賣價金
        之一部分，此核與事實未洽，蓋該第三條第二項約定，係指該第三條第二項
        「第三款」部分（即乙方擬投資設立公司，以製造、銷售本發明專利之相關
        產品，乙方同意於該公司開始營運年度起於扣除公司所有費用及各項稅捐後
        ，按公司就有關本發明專利部分之淨收益之百分之十分配予甲方），核與聯
        隆鞋廠設備之買賣無涉，此由該「第三款」之內容揆之即明。
      (四)被告主張原告違反該合約第四條技術資料之提供及技術協助之義務，第十二
        條競業禁止之規定及鞋廠買賣債務不履行云云，均非事實。否則，被告曾否
        函告原告違約？而兩造間專利之讓與與聯隆鞋廠之買賣，係各自獨立之二契
        約，互不相涉。何況鞋廠之買賣，原告已將鞋廠交付被告，並無不履行情事
        。被告稱要求原告須先賠償所受損害後，始擇期另議授權事實，此只是被告
        之藉口，被告從未對原告要求何損害。
      (五)另聯隆鞋廠之設備及財產之買賣，係另一買賣契約，核與本件無涉，被告故
        意混淆，並虛構陳述，故原告亦併為略述。被告辯稱該鞋廠在辦理交付及移
        轉所有權前，因原告之債權人進行查封及拍賣，致使被告無法取得所有權云
        云。惟聯隆鞋廠係在八十九年十月三十一日原告將該鞋廠半成品及鑰匙交予
        被告，足證該廠在原告交付被告後，始被查封，核與原告無涉，被告一再顛
        倒是非，令人莫名。
  參、證據：提出專利讓與合約書影本一件、存證信函影本二件、剪報二件、廣告、
      存證信函、統一發票、照片各一件為證。
乙、被告方面：
  壹、被告乙○○部分：
    一、聲明：駁回原告之訴。
    二、陳述：
      (一)兩造於八十九年十月二十日簽訂系爭專利讓與合約，該合約包括兩部分：其
        一為「運動及滑輪兩用構造之發明」的專利申請權及發明所有權讓與契約（
        下稱專利讓與部分），另一為原告在大陸聯隆鞋廠的設備及財產之買賣契約
        （下稱鞋廠買賣部分），兩部分各自獨立，本件爭議則僅限於專利讓與部分
        ，至於鞋廠買賣部分，正由鈞院另案九十年度重訴字第一八一一號給付價金
        事件審理中。
      (二)被告乙○○於簽訂該合約後即依該合約第三條第一項規定：「甲方（即原告
        ）依本合約將本發明之所有權及專利申請權之應有部份讓與乙方（即被告）
        ，甲丙方同時簽署及備妥向各該國內外專利主管機關（詳附件一）申請讓與
        專利申請權登記之文件後，乙方同意於簽約日後五日內給付甲方權利金，共
        計新台幣四百萬元整：：：」約定，分別於八十九年十月二十三日及同年月
        二十四日，先後匯付二百萬元、五十萬元及一百五十萬元，共計四百萬元，
        至原告指定之建隆鞋廠股份有限公司帳戶，原告對於上開事實並不爭執。
      (三)原告於九十年七月九日以存證信函函達被告，並依專利讓與合約第五條第一
        項規定，希望被告通知洽商時地以另定授權合約。被告則以原告有諸多違約
        之事實；如違反該合約第四條技術資料之提供及技術協助之義務、第十一條
        競業禁止之規定，及鞋廠買賣部分債務不履行等情形，認為已破壞雙方合作
        互信之基礎，在此種情況下，倘與其訂立授權合約，被告所承受之風險太大
        ，因此要求原告須先賠償所受損害後，再擇期另議授權事宜。迺原告竟以被
        告未與其簽立授權合約為由，主張債務不履行，並於九十年十二月十日鈞院
        行審判期日時，當庭表示依民法第二百五十四條規定行使法定解除權，而認
        專利讓與部分已不存在。同時另以專利讓與部分仍有效為前提，分別依該合
        約第三條第二項第三款及第五條第一項規定，請求淨收益百分之十之分配及
        另定授權合約，惟原告之主張及請求顯無理由：
        1.有關先位聲明部分：
          原告訴請確認兩造於八十九年十月二十日所簽訂之專利讓與合約不存在之
          理由，無非係以被告未依系爭合約第五條第一項第一款規定與其另定授權
          合約為由，而主張被告構成債務不履行，並依民法第二百五十四條規定解
          除系爭合約中有關專利申請權讓與之法律關係。惟查：
          (1)被告已履行系爭合約中有關專利讓與部分之主要給付義務，並無遲延給
            付之情形。系爭合約有關專利讓與部分，已明確規定雙方之權利義務關
            係，其中被告乙○○所負之義務為給付價金之義務，而原告所負之義務
            則為移轉系爭專利申請權及其發明所有權予被告並使其取得所有權之義
            務。被告已依合約規定於八十九年十月二十三日及同年月二十四日先後
            匯付共四百萬元予原告，為原告所不爭執，故就事實面而言，被告之給
            付義務已因清償而消滅，並無遲延給付之情形可言。
          (2)系爭合約第五條第一項有關另定授權合約之約定僅具宣示性質之意願表
            示，並非系爭合約中專利買賣部分之主要義務：
            綜觀系爭合約之內容可知，構成專利申請權買賣契約之要素有二，其
              一為系爭專利申請權及發明所有權之移轉，其二為買賣價金四百萬元
              之給付（詳參系爭合約第三條第一項規定），至於「另訂授權合約」
              約款，僅具宣示性質之意願表示，審視該條款並無具體、實質之內容
              ，故不足以發生任何法律上之拘束力。
            原告雖引用系爭合約第五條第一項規定主張：「該另定授權合約，係
              契約當事人簽定該契約時，主要內容之一，若相對人未以之為內容，
              則本人不可能與伊等立讓與合約」云云。系爭合約第五條第一項固規
              定：「乙丙雙方同意於簽訂本合約後，另定授權合約，以決定甲方於
              台灣地區內，『得』使用本發明專利以製造銷售相關產品之權限及範
              圍，授權對象僅限於甲方」，惟細繹上開條款之內容可知，均未硬性
              規定「乙丙雙方『應』另定授權合約」、或「『應使』甲方在台灣地
              區內使用：：：」，依契約一般解釋原則，可見該條項並不具強制性
              ，絕非讓與專利申請權之重要條件。退步言，倘原告主張屬實，則上
              開條件顯涉及雙方就系爭專利及其產品在台灣地區銷售額度分配，此
              等攸關雙方重大權益之重要條件，必於讓與當時，即就相關授權合約
              之訂定期限、授權期間、範圍、授權權利金數額及違反效果等事項一
              併規定，始符常情，惟事實上，系爭合約對此均無記載，足證該項約
              款僅屬單純意向之表達而已，是原告前開主張顯已過度曲解及擴張解
              釋契約之文義，且與兩造簽約時客觀認知及經驗法則相左，並非可採
              。
            實務及學說上均認為民法第二百五十四條規定解除契約者，必須是對
              於構成契約要素之對價關係之債務不履行，且因此不能達契約之目的
              時為限，始得解除契約。系爭合約中有關專利讓與部分之契約要素為
              申請權之移轉及價金之交付，至於系爭合約第五條第一項另訂授權合
              約之約款僅具宣示性質之意願表示，並非專利讓與部分之主要給付義
              務，已如前述，縱未另訂合約亦不影響專利讓與部分目的之達成，原
              告據此主張解除專利讓與部分顯無理由。綜上所述，被告並無給付遲
              延或債務不履行之情形，原告率依民法第二百五十四條規定解除專利
              讓與部分之買賣關係，顯屬無據。
        2.有關備位聲明部分：
          原告另以專利讓與部分仍係有效為前提，而為備位之聲明，分別依專利讓
          與合約第三條第二項第三款及第五條第一項規定，請求淨收益百分之十之
          分配及另定授權合約。惟：
          (1)專利讓與合約第三條第二項規定淨收益百分之十之分配，係屬於鞋廠買
            賣部分買賣價金之一部分，而聯隆鞋廠之買賣關係已經解除，原告無權
            請求：
            依專利讓與合約第三條第二項規定：「二、設備及財產之買賣價金：
              ：：３：：：於該公司開始營運之年度起，於扣除公司所有費用及各
              項稅捐後，按公司就有關本發明專利部分之淨收益之百分之十分配予
              甲方」即知，淨收益百分之十分配之規定，係定於專利讓與合約第三
              條第二項聯隆鞋廠設備及財產買賣價金項下，為鞋廠買賣價金之一部
              。原告於起訴狀亦表示專利申請權買賣價金為四百萬元，足見上開淨
              收益百分之十分配之規定，顯與專利讓與部分無關，故原告復依專利
              讓與部分之法律關係，請求淨收益百分之十之分配，其請求權基礎顯
              屬謬誤。
            另聯隆鞋廠之設備及財產，在辦理交付及移轉所有權之前，即因原告
              之債權人進行查封及拍賣（原告承認該事實），致使被告無法取得所
              有權，被告已於八十九年十一月十日以原告債務不履行為由，解除鞋
              廠買賣部分之法律關係。據此，原告除應加倍返還被告已給付之三百
              萬元價金外，縱使（假設）被告投資產製本發明專利相關產品而有獲
              利，原告亦無權請求受百分之十之分配。
          (2)原告未就備位聲明之相關事實負舉證之責。原告之備位聲明為：「被告
            乙○○應就其投資設立之鉅豐公司，就『運動及滑輪兩用鞋構造』發明
            專利之淨收益之百分之十分配與原告」，原告既為上開主張，即應就請
            求淨收益分配之法律關係，究為專利讓與部分或鞋廠買賣部分之法律關
            係；鉅豐公司確係被告所投資設立；鉅豐公司係被告為製造及銷售本發
            明專利相關產品而設立之公司及鉅豐公司開始營運之時間，以及扣除公
            司所有費用及各項稅捐後確實有收益等事項說明並負舉證責任。惟原告
            迄今均未提出具體事證以支持其論述，其主張顯無實據。
          (3)原告無權依專利讓與合約第五條第一項要求另定授權合約。原告於台灣
            士林地方法院自訴被告偽造文書乙案，及九十一年四月二日鈞院行審判
            程序時均自認，其於簽署專利讓與合約後，仍繼續使用系爭專利發明，
            並在台灣地區進行產製作業，最近則因資金不足之故才停止產製。被告
            以其違反該合約第十一條競業禁止之規定為由，於九十一年一月二十八
            日之民事答辯狀中，為終止專利讓與部分之意思表示。而鞋廠買賣部分
            之法律關係，亦因原告之債權人查封、拍賣鞋廠設備及財產，已於八十
            九年十一月十日為被告所解除。從而原告無論依專利讓與或鞋廠買賣之
            法律關係，均不得依該合約第五條第一項規定，要求另定授權合約。
    三、證據：提出專利讓與合約、存證信函影本各一件及匯款單影本三件為證。
  貳、被告甲○○部分：未於最後言詞辯論期日到場，據其以前到庭之陳述，略稱同
      意原告先位聲明第一項及備位聲明第二項之請求；系爭合約第五條第一項是有
      約定要另訂契約，而第三條第二項第三款所要分配之百分之十是指賣專利鞋之
      淨利潤。又鉅豐公司已經在營業，鞋子亦已上市。
    理    由
一、被告甲○○未於最後言詞辯論期日到場，核無民事訴訟法第三百八十六條各款所
    列情形，爰依原告之聲請，由其一造辯論而為判決。
二、原告主張：兩造於八十九年十月二十日，就「運動及滑輪兩用鞋構造之發明」簽
    訂專利讓與合約，將原告對上開發明暨其專利申請權之應有部分，以四百萬元讓
    與被告乙○○，並於合約第三條第二項第三款約定被告乙○○應將所投資製售上
    開發明專利相關產品之公司之淨收益百分之十，分配予原告。及於第五條第一項
    約定被告二人另應與原告訂定授權契約，以決定原告得在台灣地區使用上開發明
    專利製售相關產品之權限及範圍。詎被告乙○○於簽約後未將其投資製售上開發
    明專利產品之鉅豐公司之淨收益百分之十分配予原告，被告二人更拒與原告簽訂
    上開專利授權合約。嗣經原告發函催告被告，限期七日內與原告訂立授權合約，
    被告仍遲不履行，原告本於給付遲延之法則，於九十年十二月十日向被告解除契
    約。系爭專利讓與合約既經解除，兩造間已無法律關係，被告應負回復原狀之義
    務，爰先位聲明訴請確認兩造於八十九年十月二十日所訂專利讓與合約之法律關
    係不存在，並判命被告乙○○向經濟部智惠財產局撤回有關第00000000
    號「運動及滑輪兩用鞋構造」之專利申請案。又倘認原告上開解除契約不生效力
    ，兩造所訂專利讓與合約仍屬存在，則備位聲明請求判命被告乙○○將其投資設
    立之鉅豐公司就「動及滑輪兩用鞋構造」發明專利部分之淨收益百分之十分配予
    原告，並命被告二人就系爭發明專利得在台灣地區使用、製造銷售相關產品之權
    限與範圍，與原告訂立授權合約等情。
三、被告乙○○則以：系爭專利讓與合約包括兩部分，其一為「運動及滑輪兩用構造
    之發明」暨其專利申請權之讓與，另一為原告在大陸聯隆鞋廠之設備財產之買賣
    ，兩部分各自獨立。被告就上開發明暨專利申請權之讓與，已給付價金四百萬元
    予原告，而履行該部分契約之主要給付義務，並無遲延給付之情形。至於系爭專
    利讓與合約第五條第一項所訂兩造同意另訂授權合約之約款，僅具宣示性質之意
    願表示，並非該部分契約之主要給付義務，縱未另訂授權合約亦不影響專利讓與
    目的之達成。況原告於簽署系爭專利讓與合約後，仍繼續使用系爭專利發明，並
    在台灣地區進行產製作業，業經被告乙○○以其違反該合約第十一條競業禁止之
    規定為由，於九十一年一月二十八日為終止專利讓與部分之契約，原告亦不得再
    要求另定授權合約。又系爭專利讓與合約第三條第二項第三款關於分配投資公司
    淨收益百分之十之約定，乃買賣聯隆鞋廠價金之一部，與上開專利讓與部分無關
    。原告以被告未履行上二項約定，據以解除系爭專利讓與合約，並無理由。且系
    爭專利讓與合約有關聯隆鞋廠買賣部分，因該鞋廠之設備及財產，在辦理交付及
    移轉所有權之前，即遭原告之債權人進行查封拍賣，致使被告乙○○無法取得所
    有權，而於八十九年十一月十日以原告債務不履行為由，解除鞋廠買賣部分之契
    約，原告亦無從依該部分契約約定，請求被告分配投資公司之淨收益百分之十，
    況原告亦未證明其所稱之鉅豐公司，確係被告所投資設立，或鉅豐公司係被告為
    製售系爭發明專利相關產品所投資設立，及鉅豐公司確有收益等事項，其請求分
    配淨收益百分之十，自屬無據等語，資為抗辯。
四、查原告主張兩造於八十九年十月二十日，就「運動及滑輪兩用鞋構造之發明」簽
    訂專利讓與合約，將原告對上開發明暨其專利申請權之應有部分，以四百萬元讓
    與被告乙○○，並於合約第三條第二項第三款約定被告乙○○應將所投資製售上
    開發明專利相關產品之公司之淨收益百分之十，分配予原告。及於第五條第一項
    約定被告二人另應與原告訂定授權契約，以決定原告得在台灣地區使用上開發明
    專利製售相關產品之權限及範圍等事實，業據其提出專利讓與合約書為證，並為
    被告所不爭，堪信為真正。
五、至於原告主張被告乙○○於簽約後，未將其投資製售上開發明專利產品之鉅豐公
    司之淨收益百分之十分配予原告，被告二人更拒與原告簽訂上開專利授權合約。
    嗣經原告發函催告被告，限期七日內與原告訂立授權合約，被告仍遲不履行，原
    告本於給付遲延之法則，已於九十年十二月十日向被告解除契約，兩造間已無法
    律關係，被告乙○○應向經濟部智惠財產局撤回有關第00000000號「運
    動及滑輪兩用鞋構造」之專利申請案一節，固提出存證信函為證，被告甲○○亦
    同意原告所主張兩造間專利讓與合約之法律關係不存在，惟被告乙○○則否認原
    告得解除上開合約，辯稱系爭專利讓與合約第三條第二項第三款關於分配投資公
    司淨收益百分之十之約定，乃係就聯隆鞋廠之買賣所為之約定，與系爭發明暨其
    專利申請權之讓與無關，而第五條第一項關於被告同意另訂授權合約之約款，僅
    具宣示性質之意願表示，非該契約之主要給付義務，縱未另訂授權合約亦不影響
    專利讓與目的之達成，原告以被告未履行上二項約定為由解除契約，並無理由等
    語。經查：
  (一)依系爭專利讓與合約前言「立合約書人：丙○○（即讓與人，以下簡稱甲方）、
    乙○○（即受讓人，以下簡稱乙方）、甲○○（即專利申請權共有人，以下簡稱
    丙方）緣甲丙雙方就運動及滑輪兩用鞋構造之發明（簡稱本發明專利）已向國內
    外辦理專利權之申請（詳附件一），甲丙雙方全體同意甲方就國內外本發明之所
    有權及專利申請權之應有部分讓與乙方」之文義，可知被告甲○○乃係本於系爭
    專利申請權之共有人身分，表明同意被告乙○○將其發明暨專利申請權之應有部
    分讓與原告之意思，並非以讓與人之身分訂立系爭專利讓與合約。則被告甲○○
    就系爭發明暨專利申請權之讓與，並非契約當事人，自無從同意原告所為兩造間
    專利讓與合約之法律關係不存在之主張。
  (二)兩造均是認系爭專利讓與合約包含兩部分，其一為「運動及滑輪兩用構造之發明
    」暨其專利申請權之讓與，另一為原告在大陸聯隆鞋廠之設備財產之買賣，兩部
    分各自獨立。而依該合約第三條「權利金及買賣價金」之約定，其第一項「專利
    申請權讓與之權利金」項下，係約定「甲方依本合約將本發明之所有權及專利申
    請權之應有部分讓與乙方，甲丙方同時簽述及備妥向各該國內外專利主管機關（
    詳附件一）申請讓與專利申請權登記之文件後，乙方同意於簽約日後五日內給付
    甲方權利金，共計新台幣（以下同）四百萬元整，並依甲方之指示匯付至下列帳
    戶（簡稱指定帳戶）：中國國際商業銀行北台中分行、戶名：建隆鞋業股份有限
    公司、帳號：000-00-000000」；第二項「設備及財產之買賣價金」項下，則約
    定「甲方移轉聯隆鞋廠（址設：廣東省東莞市厚街鎮赤岑管理區）之設備及財產
    （包括但不限於聯隆鞋廠所有之生財器具、配套設施、設備及交通工具等），其
    項目將依聯隆鞋廠財務報表所列財產明細為據，應包括整廠製鞋設備（二條半完
    整之製鞋流水線），其價值以市價估算不得低於一千一百萬元，明細表由甲方簽
    約後五日內送達乙方，作為本合約之附件（列為附件二），構成本合約之一部，
    甲方同意依下列方式給付買賣設備及財產之價金，共計九百萬元整。1.甲方移轉
    如附件二所示聯隆鞋廠全部設備及財產之所有權予乙方，並由乙方確認無誤後，
    乙方匯付三百萬元予指定帳戶。2.於各該國內專利主管機關完成讓與專利申請權
    之登記、甲方並履行其依本合約所應辦理之所有事項後（簡稱完成日），乙方同
    意於翌日匯付三百萬元至指定帳戶，餘款三百萬元，其中一百萬元為完成日後六
    個月之期票，一百萬元為完成日後七個月之期票，一百萬元為完成日後八個月之
    期票。3.乙方擬投資設立公司，以製造、銷售本發明專利之相關產品，乙方同意
    於該公司開始營運之年度起，於扣除公司所有費用及各項稅捐後，按公司就有關
    本發明專利部分之淨收益之百分之十分配予甲方」。據此條文約定形式觀之，顯
    然其第一項係規範讓與系爭發明暨專利申請權之權利金，第二項則係規範買賣聯
    隆鞋廠之價金。而上開「3.乙方擬投資設立公司，以製造、銷售本發明專利之相
    關產品，乙方同意於該公司開始營運之年度起，於扣除公司所有費用及各項稅捐
    後，按公司就有關本發明專利部分之淨收益之百分之十分配予甲方」之條文，既
    列於第二項條文之項下，自屬關於買賣聯隆鞋廠價金之約定，而與系爭發明暨專
    利申請權之讓與無關。
  (三)是原告主張被告乙○○遲未依上開條款約定，將所投資之公司淨收益之百分之十
    分配予原告，就系爭發明暨專利申請權之讓與，有給付遲延情事云云，自非有據
    。況被告依上開條款所擬投資之公司，是否已經設立？是否即為原告所主張之「
    鉅豐公司」？又該公司是否獲有淨收益？亦未見原告舉證以實其說。則原告遽以
    被告乙○○遲未將所投資之鉅豐公司淨收益之百分之十分配予原告為由，解除系
    爭發明暨專利申請權讓與契約，自不生解除之效力。
  (四)又系爭專利讓與合約書第五條「保證及聲明」之第一項固約定：「乙丙雙方（即
    被告二人）同意於簽訂本合約後，另定授權合約，以決定甲方（即原告）於台灣
    地區內，得使用本發明專利以製造銷售相關產品之權限及範圍」，惟此文義旨在
    揭示兩造有為另訂授權契約之合意，核其性質應屬訂立授權契約之預約。而遍觀
    系爭專利讓與合約內容，並無以被告另訂授權契約作為原告讓與系爭發明暨專利
    申請權之對價，此項另訂授權契約之預約，自難認係關於讓與系爭發明暨專利申
    請權契約之一部。則被告雖不爭執未與原告另訂授權契約，要難認被告就系爭發
    明暨專利申請權讓與契約，有給付遲延之事由。是原告以被告遲未與履行另訂授
    權契約之義務為由，解除系爭發明暨專利申請權讓與契約，自亦不生解除之效力
    。
六、綜上，原告以前揭情詞主張系爭發明暨專利申請權讓與合約業經解除，而以先位
    聲明請求確認兩造於八十九年十月二十日所訂專利讓與合約之法律關係不存在，
    並判命被告乙○○向經濟部智惠財產局撤回有關第00000000號「運動及
    滑輪兩用鞋構造」之專利申請案，並無理由，自難准許。
七、雖原告又主張倘認兩造所訂專利讓與合約仍屬存在，被告乙○○亦應將其投資設
    立之鉅豐公司就「動及滑輪兩用鞋構造」發明專利部分之淨收益百分之十分配予
    原告，被告二人並應就系爭發明專利得在台灣地區使用、製造銷售相關產品之權
    限與範圍，與原告訂立授權合約等情。惟查，原告所稱之「鉅豐公司」，是否即
    為被告依上開條款所投資設立之公司？該公司是否確已設立？有無就「動及滑輪
    兩用鞋構造」發明專利部分獲有淨收益？均未見原告舉證以實其說，已如前述。
    則原告逕主張被告應將鉅豐公司就「動及滑輪兩用鞋構造」發明專利所獲淨收益
    百分之十分配予原告云云，即非有據。而兩造固有另訂授權契約之預約，亦如前
    述，惟此項預約並未就所應另訂之授權契約之授權期間、範圍、對價等實質內容
    ，為具體可得特定之約定，則其契約標的不確定，自難認係有效之預約。則原告
    主張被告應依上開約定與其訂定授權契約，尚非可取。至於被告甲○○雖認諾原
    告對被告二人有訂立授權契約請求權之存在，惟原告既係請求被告二人共同與原
    告訂立授權契約，此項訴訟標的對被告二人即有合一確定之必要，依民事訴訟法
    第五十六條第一項規定，共同訴訟人中一人之行為不利於共同訴訟人者，對於全
    體不生效力，被告甲○○上開認諾，不利於共同被告，自不生認諾之效力。
八、是原告以備位聲明請求判命被告乙○○將其投資設立之鉅豐公司就「動及滑輪兩
    用鞋構造」發明專利部分之淨收益百分之十分配予原告，並命被告二人就系爭發
    明專利得在台灣地區使用、製造銷售相關產品之權限與範圍，與原告訂立授權合
    約，亦無理由，應予駁回。
據上論結，原告之訴為無理由，依民事訴訟法第三百八十五條第一項前段、第七十八
條，判決如主文。
中　　　華　　　民　　　國　　九十一　　年　　　五　　　月　　二十八　　日
　　　　　　　　　　　　　　　　　　　民事第六庭　法　官　黃明發
右正本證明與原本無異
如對本判決上訴，須於判決送達後廿日內向本院提出上訴狀
中　　　華　　　民　　　國　　九十一　　年　　　六　　　月　　 四　　　 日
　　　　　　　　　　　　　　　　　　　　　　　法院書記官　謝梅琴
